【裁判字號】    89,上易,1615
【裁判日期】    891017
【裁判案由】    傷害
【裁判全文】
臺灣高等法院臺南分院刑事判決          八十九年度上易字第一六一五號  Ａ
      上  訴  人  臺灣嘉義地方法院檢察署檢察官
      上  訴  人
      即  被  告  乙  ○  ○
右上訴人因被告傷害案件，不服臺灣嘉義地方法院八十九年度易字第十三號中華民國
八十九年八月十六日第一審判決（起訴案號：臺灣嘉義地方法院檢察署八十八年度偵
字第八０六六號），提起上訴，本院判決如左：
      主      文
原判決撤銷。
乙○○傷害人之身體，處拘役貳拾日，如易科罰金以參佰元折算壹日。
      事      實
乙○○於民國八十八年十月九日晚上八時許，在嘉義縣水上鄉柳林村柳子林七十二號
之一黃聰成住處，與友人泡茶聊天，適丙○○○、甲○○二人，欲至丙○○○位於仝
鄉柳林村柳子林七十一號住宅後面之空地採摘虎頭蜂巢，途經上開黃聰成之住處旁，
乙○○因其與友人在附近泡茶、聊天，且現場仍有很多人在活動，恐採摘虎頭蜂巢會
造成意外，乃出面勸阻丙○○○、甲○○二人，並要求伊等晚點再前來採摘，雙方因
而發生衝突，衝突中甲○○以曬衣桿作成之採收虎頭蜂工具，丙○○○則以拳頭，共
同毆打乙○○，丙○○○並以手抓乙○○睪丸（丙○○○、甲○○傷害部分另案審結
），乙○○不甘亦基於普通傷害之故意，徒手毆打丙○○○，並持手電筒毆打甲○○
，致丙○○○受有右額頭四×三公分挫傷、皮下瘀腫，左胸部七×四公分挫傷、皮下
紅瘀及腹壁挫傷等傷害，甲○○則受有臉部裂傷三公分之傷害。案經丙○○○、甲○○訴請臺灣嘉義地方法院檢察署檢察官偵查起訴。
      理      由
一、訊據上訴人即被告乙○○，固不諱言有於右揭時地，為阻止告訴人丙○○○、甲○○二人採摘虎頭蜂巢，與該二告訴人發生衝突之事實；惟矢口否認有何傷害之
    犯行，並辯稱：當時係告訴人丙○○○先抓其下體，其因疼痛始用手將告訴人丙○○○推倒在地，告訴人丙○○○因此受傷，另告訴人甲○○因拿曬衣鐵架對其
    毆打，其始拿手電筒反擊，致手電筒之之塑膠破碎，噴及告訴人甲○○，告訴人
    甲○○始因而受傷，其並未出手蓄意毆打告訴人二人，且其係屬正當防衛云云。
    然查被告如何為右揭傷害之犯罪事實，已迭據告訴人二人先後在原審偵審中指訴
    綦詳，並據證人羅允男在原審證稱：伊看見告訴人甲○○拿一支鐵棒，而被告與
    告訴人三人相互拉扯，互相毆打等語；及證人邱素綢在原審證稱：伊看見被告與
    告訴人三人互相拉扯，羅允男將其等拉開，拉開後被告乙○○喊痛，告訴人甲○○頭部流血等語明確。且告訴人二人受有上開各傷，亦有財團法人天主教聖馬爾
    定醫院診斷證明書二份、行政院衛生署嘉義醫院驗傷診斷書一份、診斷證明書一
    份，分別附於偵查卷足稽（見他字卷第五至八頁）。再參諸告訴人丙○○○所受
    傷害，皆位在人體正面之頭、胸、腹部，四肢等處，其身體背部均未見傷害，此
    與遭人推倒受傷，其傷勢主要應在四肢與身體背部之情形有異，顯見告訴人丙○○○所受傷害並非遭被告推倒所致；至告訴人甲○○所受之臉部裂傷長達三公分
    ，既亦經原審當庭勘驗有該裂傷痊癒後之傷痕足證，衡情當非以手電筒之塑膠碎
    片噴及臉部所得造成如此嚴重之傷勢，故告訴人甲○○所受之傷應係遭被告持手
    電筒蓄意毆打所致亦明。末按刑法上之正當防衛，以對於現在不法之侵害為條件
    ，本件即認係告訴人二人先出手毆打被告，惟告訴人二人之侵害既已過去，其猶
    再蓄意反手毆打該二告訴人，即非對現在不法之侵害為防衛之行為，應無正當防
    衛之適用。綜上各情，參互觀之，足認被告前開所辯，要屬畏罪卸責之飾詞，無
    足取信。本件事證已臻明確，被告之犯行洵堪認定，應予依法論科。
二、查被告與告訴人二人並無血海深仇，僅因上開細故致引本件爭端，且被告復未持
    刀槍作案，衡情被告當無殺害告訴人之殺人犯意，告訴人指被告有殺人未遂之犯
    行，尚非有據。核被告所為，係犯刑法第二百七十七條第一項之普通傷害罪。原
    審據予論罪科刑，固非無見；惟查被告同時毆打二告訴人成傷，原判決未依想像
    競合犯論處，尚有未合。檢察官循告訴人請求提起上訴，認被告係犯殺人未遂罪
    應從重量刑，原判決僅判處拘役二十日，顯然偏輕云云；被告上訴，則否認犯罪
    ；分別指摘原判決不當，雖均無足取。惟原判決既有可議，自應由本院將原判決
    予以撤銷改判。爰審酌被告之素行、及其係為避免產生意外，於阻止告訴人採摘
    虎頭蜂巢時，與告訴人發生衝突致進而犯案之動機、目的、手段、告訴人所受傷
    程度、暨犯後態度等一切情狀，仍對其量處拘役二十日，並諭知如易科罰金以三
    百元折算一日之標準，以資懲儆。至被告持以供犯罪所用之手電筒一支並未扣案
    ，亦無法證明為被告所有，為免將來執行之困難，爰不併予宣告沒收。
三、據上論斷，應依刑事訴訟法第三百六十九條第一項前段、第三百六十四條、第二
    百九十九條第一項前段，刑法第二百七十七條第一項、第五十五條、第四十一條
    ，罰金罰鍰提高標準條例第一條前段、第二條，判決如主文。
本案經檢察官蘇南桓到庭執行職務。
中    華    民    國      八十九      年      十      月      十七      日
                                  臺灣高等法院臺南分院刑事第二庭
                                      審判長法官  游    明    仁
                法官  蘇    重    信
                                            法官  林    永    茂
右正本證明與原本無異。
不得上訴。
                                      法院書記官  楊    清    旺
中    華    民    國      八十九      年      十      月      十八      日
本判決論罪科刑法條：
刑法第二百七十七條第一項
傷害人之身體或健康者，處三年以下有期徒刑，拘役或一千元以下罰金。


司法院資訊處製作；財團法人民間司法改革基金會備份。
